最高法院刑事判決　　　　　　　　　　　　　　　八十六年度台上字第五六六四號
　　上　訴　人　何澄雪
　　代　理　人　彭俊懷律師
　　被　　　告　甲○○
右上訴人因自訴被告背信案件，不服台灣高等法院台中分院中華民國八十五年十月三
十日第二審更審判決（八十四年度重上更(四)字第七號，自訴案號：台灣台中地方法院
八十年度自字第四五九號），提起上訴，本院判決如左：
    主  文
原判決撤銷，發回台灣高等法院台中分院。
    理  由
本件原判決以上訴人何澄雪自訴意旨略稱：被告甲○○與上訴人為對面鄰居，因日常
相見而認識，詎被告竟心懷不軌，於民國七十八年二、三月間一再邀上訴人投資承購
案外人林春藤所有坐落台中市○○區○○段二八六地號、二八六－八地號、一五九地
號土地三筆及億泰紡織股份有限公司（下稱億泰公司）之住宅、工廠與電氣設備，並
約定願為處理上項土地及住宅、廠房等買賣一切事務，上訴人乃於同年四月三日交付
被告頭期款新台幣（下同）二百萬元，同年五月十三日又交付第二期款三百萬元，同
年六月二十三日交付尾款一百八十七萬二千四百八十五元，合計六百八十七萬二千四
百八十五元，以作為給付出賣人林春藤之價金。而被告收到上開投資款後，歷時年餘
不出收據或交來買賣契約書，屢詢其代為處理情形始終隱不告知，迭催辦理土地登記
及股權移轉手續亦置之不理。及至最近始查悉被告已於同年六月一日以買賣為原因承
受林春藤坐落台中市○○區○○段第二八六號土地，嗣於七十九年六月二十九日以買
賣原因轉賣與案外人張賴邁等十人持分二百分之一百十，剩餘二百分之九十，另同段
第二八六－八地號及第一五九地號亦同，詢之同時投資之代書廖天日亦稱是；而上訴
人全無名分。究竟被告支付買地之總價若干，轉售予張賴邁等人得款若干，何時起租
與何人，租金如何，如何分配與投資人全無交代，因認被告涉犯刑法第三百四十二條
背信罪及第三百三十五條侵占罪嫌云云。惟經審理結果，並無證據證明被告有背信及
侵占犯行，因而維持第一審諭知被告無罪之判決，駁回上訴人在原審之上訴，固非無
見。惟查被告辯稱：上訴人之夫游同春曾持案外人廖福所簽發以台中市第四信用合
作社南屯分社為付款人，七十八年六月十五日期，票號0000000號，面額一百
萬元及同年六月十八日期，票號0000000號，面額二百萬元之支票二張，背書
後向被告調借三百萬元，並承諾該二紙支票如不獲兌現時，可自其投資額中扣除三百
萬元，嗣該二紙支票未獲兌現，游同春已過世，渠祇能扣除該三百萬元後，按其投資
比例百分之六（實際上尚不及百分之六），辦理過戶給上訴人云云。然上訴人始終否
認其事，並具狀陳稱：游同春並無經營任何事業或生意，不需用如此鉅款。一再堅稱
上開二張支票背面之「游同春」背書絕非游同春之筆跡，被告之辯解不實等語。原審
經將台中市第六信用合作社游同春之乙種活期存款印鑑卡及現金收入傳票原本各一紙
，連同上開支票原本二張送請憲兵司令部刑事支援中心鑑定上開支票背面「游同春」
之背書與前揭印鑑卡、現金收入傳票上「游同春」之筆跡是否相符，經該中心以八十
五年二月二日綱得字第○一三二五號鑑驗通知書鑑覆稱：「鑑驗結果：台中市第四
信用合作社支票（票號0000000、0000000號）背面上之「游同春」簽
名字跡與台中市第六信用合作社印鑑卡及現金收入傳票上之『游同春』簽名字跡間書
寫之個性、慣性、特徵不相符。」（見原審八十四年度重上更(四)字第七號卷第六十一
頁）。原審對於上開鑑定結果恝置不論，逕行認定上開二張支票上之「游同春」背書
為游同春之簽名筆跡，尚難謂無判決理由不備之可議。又據被告供稱「（問：你知道
廖福這兩張票為何會拿給你﹖）游（按指游同春）說廖福要向我調現。」（見一
審卷第九十九頁背面）；證人廖福證稱：「（問：簽這二張支票做何用途的呢﹖）
當時我欠錢，請游同春幫我調錢的。」（見原審八十四年度重上更(四)字第七號卷第四
十二頁正、背面），而被告將調借之款項二百五十萬元係存入廖福在台中市第四信
用合作社二三八九號帳戶（見原審八十一年度上更(一)字第五十號卷第四十六、四十七
頁帳卡影本）等情參互以觀，其借款人究係廖福抑游同春，即非無審究餘地，如借
款人為廖福，則游同春縱曾在支票上背書，亦僅負背書人之責任。上訴人曾具狀指
稱：「被告扣除上訴人之股款三百萬元……違反票據法之規定，事經年餘，被告對背
書人早已喪失追索權。」等語（見原審八十二年度上更(二)字第五十號卷第三十一頁正
面）。又支票之執票人不於票據法第一百三十條所定期限內為付款之提示，或不於拒
絕付款日或其後五日內請求作成拒絕證書者，對於發票人以外之前手，喪失追索權，
為同法第一百三十二條所明定。而上開二張支票之發票日分別為七十八年六月十五日
及同月十八日；其退票日分別為七十八年七月十五日及七十九年六月十四日，有支票
原本及退票單各二張附卷可稽（見一審卷第一四一頁證物袋），則被告對於背書人游
同春是否能主張追索權，尤非無疑。原審對於以上諸端，俱未於判決理由內為相當之
論列，遽為有利被告之認定，其判決理由論證，猶嫌未臻完備。上訴意旨，指摘原判
決不當，非無理由，應認仍有發回更審之原因。上訴人自訴被告侵占部分，基於審判
不可分之原則，應併予發回，合為指明。又本件背信部分雖係刑事訴訟法第三百七十
六條第五款所列之案件，惟於修正刑事訴訟法施行前，原得上訴於第三審法院，且已
繫屬於法院，依刑事訴訟法施行法第五條第一項規定，仍應依施行前之法定程序終結
之，附此明。
據上論結，應依刑事訴訟法第三百九十七條、第四百零一條，判決如主文。
中      華      民      國    八十六    年      九      月    二十五    日
                              最高法院刑事第五庭
                                  審判長法官  陳  錫  奎
                                        法官  洪  清  江
                                        法官  李  璋  鵬
                                        法官  劉  介  民
                                        法官  劉  敬  一
      右正本證明與原本無異
                                              書  記  官
中      華      民      國    八十六    年      十      月      二      日
